臺灣板橋地方法院民事判決　　　　　　　95年度訴字第2250號
原　　　告　乙○○○股份有限公司
法定代理人　戊○○
?????　庚○○
訴訟代理人　林大華律師
?????　林建平律師
被　　　告　己○○原名簡梅先.
?　　　?　甲○○
上列當事人間請求侵權行為損害賠償事件，原告提起附帶民事訴
訟（93年度附民字第25號），經本院刑事庭移送前來，經本院於
民國96年5 月22日言詞辯論終結，判決如下：
    主      文
被告應連帶給付原告新台幣壹佰伍拾萬元，及自民國九十三年八
月十六日起至清償日止，按年息百分之五計算之利息。
訴訟費用由被告連帶負擔。
本判決第一項於原告以新台幣伍拾萬元為被告供擔保後，得假執
行。
    事實及理由
壹、程式部分：
一、按訴狀送達後，原告不得將原訴變更或追加他訴，但減縮應
    受判決事項之聲明者，不在此限；又原告於判決確定前，得
    撤回訴之全部或一部。但被告已為本案之言詞辯論者，應得
    其同意。訴之撤回應以書狀為之。但於期日，得以言詞向法
    院或受命法官為之。以言詞所為訴之撤回，應記載於筆錄，
    如他造不在場，應將筆錄送達。訴之撤回，被告於期日到場
    ，未為同意與否之表示者，自該期日起；其未於期日到場或
    係以書狀撤回者，自前項筆錄或撤回書狀送達之日起，10日
    內未提出異議者，視為同意撤回，民事訴訟法第255 條第1
    項第3 款、第262 條分別定有明文。本件原告原係以己○○
    （原名簡梅先）、甲○○、丙○○等3 人為被告，請求該3
    被告應連帶給付原告新台幣（下同）200 萬元，及自起訴狀
    繕本送達翌日起至清償日止，按年息百分之5 計算之利息，
    嗣因其業於民國96年1 月26日與被告丙○○以50萬元達成和
    解，乃於本院96年1 月30日準備期日當庭具狀撤回丙○○部
    分之訴訟，並減縮聲明為被告己○○、甲○○應連帶給付原
    告150 萬元，及自最後一名被告收受刑事附帶民事訴訟起訴
    狀繕本翌日起至清償日止，按年息百分之5 計算之利息。就
    其撤回丙○○之訴訟部分，因被告丙○○從未為本案之言詞
    辯論，故原告本得不待其同意逕予撤回此部分訴訟。又關於
    減縮請求之金額及利息起算日部分，則屬應受判決事項聲明
    之減縮，揆諸前揭法條規定，亦應准許，合先敘明。
二、本件被告己○○、甲○○（以下所稱被告，均僅指此2 人而
    言）經合法通知，均未於言詞辯論期日到場，核無民事訴訟
    法第386 條所列各款情形，爰依原告之聲請，由其一造辯論
    而為判決。
貳、實體部分：
一、本件原告起訴略以：
    (一)緣乙○○○股份有限公司（下稱明昇公司）於90年1 月間
      欲參加中華電信股份有限公司臺灣中區分公司編號C89030
      5 號「T1光介面多工設備」第一組採購案，依投標須知之
      規定，明昇公司須提出金融機構所出具保證金額1 億2 千
      萬元之「廠商資格履約及賠償連帶保證書」及保證金額35
      0 萬元之「押標金連帶保證書」（下稱系爭保證文件），
      才得有效投標。被告2 人先因見原告公司董事長丁○○（
      嗣於95年1 月26日已歿）欠缺資金，便基於共同為自己不
      法所有之犯意聯絡，於90年1 月初，推由與具有幫助犯意
      之丙○○（即丁○○之堂弟）向丁○○表示：被告與國民
      黨內部人員有良好的關係，可以透過關係動用國民黨資金
      私下借款1 億4 千萬元現金予丁○○，供其存入合作金庫
      供作擔保，己○○並會負責促使合作金庫於短期內出具所
      須之「廠商資格履約及賠償連帶保證書」及「押標金連帶
      保證書」，惟丁○○必須給付被告以每月1 分計算之利息
      云云，丁○○聽聞後不疑有詐，遂於同月8 日親自至合作
      金庫營業部開立第0000000000000 號活期存款帳戶，並為
      辦理系爭文件，開戶後即將辦理系爭文件所需之上開帳戶
      存摺、明昇公司大小章、公司執照等交付丙○○，請丙○○轉交己○○。己○○於取得上開物品後，即向丁○○表
      示可於1 、2 日內取得合作金庫出具、原告投標所需之系
      爭2 份保證書。其後，被告2 人復基於共同偽造文書之故
      意，於不詳地點，共同偽造明昇公司之上開帳戶存摺影本
      及系爭保證文件共2 式各3 份，並通知丁○○於同月11日
      上午10時許與己○○共同乘車至臺北市○○○路○ 段之合
      作金庫國外部，己○○謊稱：要為丁○○辦理系爭證明文
      件後，即單獨進入合作金庫國外部，並於約15分鐘後交付
      於1 月9 日存入1 億5 千萬元之偽造明昇公司合作金庫彩
      色存摺影本1 份及偽造保證函2 式各3 張給丁○○，致丁○○誤為真實，當場交付前揭約定之第1 個月借款利息15
      0 萬元現金。惟丁○○於同月12日為明昇公司寄出標單資
      料及上開系爭偽造之保證文件後，竟於2 月5 日收到中華
      電信公司中供字第90B9400136號函，說明無從就丁○○所
      寄送之系爭證明文件予以對保，丁○○聞訊大為震驚，一
      再與被告聯絡，但被告則一再向丁○○保證系爭證明文件
      之真實性，且為取信於丁○○，又於不詳時、地偽造合作
      金庫（90）合金總營字第02578 號函，並將之寄交丁○○
      ，丁○○收受上開偽造合作金庫函文後，乃信任被告之保
      證，又於90年2 月22日，將第2 個月之利息一部分之50萬
      元，匯入甲○○所指定之「蔡賜鴻，香港上海匯豐銀行建
      國分行000000000000號帳戶」。其後，甲○○又將內容為
      「關於貴公司函請核對乙○○○股份有限公司『押標金連
      帶保證書』及『廠商資格履約及賠償連帶保證書』是否有
      誤乙案，經查無誤」之偽造合作金庫營業部90年3 月1日
      （90）合金營業字第1005之1 號函文影本，親自交付丁○○，企圖安撫丁○○，然經丁○○向中華電信股份有限公
      司一再查詢「T1光介面多工設備」第一組採購案進度，發
      現仍然未能順利投標，始知受騙。
    (二)本件被告與丙○○（已撤回）共同以行使偽造私文書之方
      式，向原告詐欺金錢，致原告陷於錯誤而交付200 萬元之
      故意犯罪行為，不法侵害原告之財產權，使原告公司受有
      損害，依民法第184 條、第213 條，被告2 人與丙○○原
      應連帶負擔賠償原告200 萬元及其遲延利息之責，惟因丙○○業於96年1 月26日與原告達成和解，爰聲明如主文所
      示。
    (三)證據部分引用刑事案件之相關卷證資料。
    (四)爰聲明：
      1.被告應連帶給付原告150 萬元，及自最後一名被告收受
        刑事附帶民事訴訟起訴狀繕本翌日起至清償日止，按年
        息百分之5 計算之利息。
      2.原告願供擔保請准宣告假執行。
二、被告均未於言詞辯論期日到場，亦未提出書狀作何聲明或陳
    述。
三、原告主張被告有前揭侵權行為事實，業據原告公司之原負責
    人丁○○於法務部調查局臺北市調查處及偵查時指述甚詳，
    （見法務部調查局台北市調查處卷宗第7 至11頁、91年偵字
    第273 號偵查卷第6 頁背面、第15頁背面至第16頁背面、第
    45至46頁、91年他字第1971號偵查卷第43頁正反面、第57頁
    、同上第1154號偵查卷第47頁背面、第48頁、第52頁背面至
    第53頁），嗣於本院92年度訴字第2274號刑事案件審理時，
    亦以證人身分具結後為相同之陳述（見該案卷(一)第223 頁、
    第225 頁至第241 頁），而其此等陳述，除核與丙○○於該
    案審理時以證人身分具結證詞（見該案卷(二)第129 至136 頁
    、第143 至145 頁、第153 頁）、證人即明昇公司的顧問張
    重遠（見該案卷(一)第242 至246 頁）、證人即案發時為明昇
    公司之業務經理李至勇（見該案卷(一)第247 至25 1頁）於本
    院審理時之證述相符外，並有丁○○於90年1 月9 日由其明
    昇公司在富邦銀行之帳戶提領現款180 萬元之存摺提領記錄
    （91年偵字第273 號偵查卷第44頁）、丁○○於90年2 月22
    日以其個人名義將前揭50萬元電匯入被告甲○○所指定之香
    港上海匯豐銀行建國分行000000000000號「蔡賜鴻」帳戶之
    匯款委託書（證明聯）及與香港上海匯豐銀行90年6 月18日
    （90）港匯銀（建）字第008 號函與資金往來明細（同上調
    查局台北市調查處卷宗第93頁、第96頁、第10 7頁、同上他
    字第1154號偵查卷第40頁、同上他字第1971號偵查卷第32頁
    ）、合作金庫銀行營業部90年2 月12日（90）合金營業字第
    1005號函（同上第1154號偵查卷第17頁）等在卷可參，況由
    被告己○○於偵查中自承：其本人是經由丙○○介紹認識丁○○；亦是經朋友介紹認識甲○○；90年1 月11日有在丁○○之明昇公司樓下與丁○○談了10多分鐘，當時丙○○也在
    場，後來再與明昇公司負責人丁○○共同前往合作金庫國外
    部（同上第1154號偵查卷第48頁；91年偵字第27 3號偵查卷
    第42頁背面、第44頁背面、第45頁）；我只認識「甲○○」
    ，是朋友介紹，是作土地買賣；90年1 月11日有與丁○○去
    一同去合庫國外部，丁○○去談圍標工程之事…在樓下談了
    十多分，「丙○○」也在…後來再一同去合庫國外部（91年
    他字第1971號偵查卷第42頁背面、第44頁背面、第45頁；第
    58頁）等語，可知被告己○○確實有與丁○○在上開明昇公
    司樓下會談，隨後由丁○○駕駛自小客車載被告簡梅先前往
    合作金庫國外部甚明，是原告主張被告2 人有前揭原告所述
    以行使偽造私文書之方式詐得200 萬元之行為，堪信屬實。
四、按數人共同不法侵害他人之權利者，連帶負損害賠償責任，
    負損害賠償責任者，除法律另有規定或契約另有訂定外，應
    回復他方損害發生前之原狀。因回復原狀而應給付金錢者，
    自損害發生時起，加給利息，民法第185 條第1 項、第213
    條第1 、2 項分別定有明文。本件被告2 人與丙○○以前述
    之不法方法，侵害原告之財產權，致原告受有200 萬元之損
    害，依法即應連帶對原告負擔損害賠償責任。次按連帶債務
    之債權人，得對於債務人中之一人或數人或其全體，同時或
    先後請求全部或一部之給付。連帶債務未全部履行前，全體
    債務人仍負連帶責任；因連帶債務人中之一人為清償、代物
    清償、提存、抵銷或混同而債務消滅者，他債務人亦同免其
    責任；債權人向連帶債務人中之一人免除債務，而無消滅全
    部債務之意思表示者，除該債務人應分擔之部分外，他債務
    人仍不免其責任，民法第273 條、第274 條、第276 條第1
    項亦有明文。查原告起訴後，雖已於96年1 月26日與丙○○
    以50萬元達成和解，丙○○並當場交付50萬元之支票予原告
    訴訟代理人，此部分債務既因丙○○之清償而消滅，則他債
    務人（即被告己○○及甲○○）亦同免其責任，惟觀其和解
    書之文義，僅記載雙方（即原告與丙○○）均不再互為請求
    ，而無消滅全部債務之意思表示，故就剩餘之150 萬元部分
    ，原告對被告2 人為全部之請求，仍屬有據。
五、從而，原告依上開侵權行為損害賠償之規定，請求被告連帶
    賠償其150 萬元，及自起訴狀繕本送達於最後一名被告之翌
    日即93年8 月16日【查本件附帶民事訴訟起訴狀於93年3 月
    17 日 送達於被告己○○，由其本人簽收；至於被告甲○○
    部分，因其當時住居所及所在地均不明，本院刑事庭乃以公
    示送達之方式送達該起訴狀，於93年7 月16日張貼公告於本
    院牌示處（附民字卷第14頁），另再囑託高雄市前鎮區公所
    張貼公告，該公所亦於93年7 月9 日揭示完畢（附民字卷第
    16頁），依刑事訴訟法第60條第2 項，應以最後通知公告之
    日（即93年7 月16日）起30日（即93年8 月15日）生送達效
    力，其翌日即為93年8 月16日】起至清償日止，按年息百分
    之5計 算之法定遲延利息，為有理由，應予准許。
六、本件事證已臻明確，兩造其餘主張及攻擊防禦方法，經本院
    斟酌後，認與本件判決結果不生影響，故不一一論列。
七、原告陳明願供擔保請准宣告假執行，於法並無不符，爰酌定
    相當擔保金額准許之。
據上論結，本件原告之訴為有理由，依民事訴訟法第385 條第1
項前段、第85條第2 項、第390 條第2 項，判決如主文。
中　　華　　民　　國　　96　　年　　5 　　月　　29　　日
                  民事第二庭  審判長法  官  梁宏哲
                                    法  官  鍾啟煌
                                    法　官　楊明佳
以上正本係照原本作成
如對本判決上訴，須於判決送達後20日內向本院提出上訴狀
中　　華　　民　　國　　96　　年　　6 　　月　　1 　　日
                          ???    書記官　楊璧華
